---
title: "Методы прикладной статистики"
author: "Рябыкин Алексей"
output:
  html_document:
    df_print: paged
  pdf_document: default
---

## Домашнее задание 2

------------------------------------------------------------------------

<a name = 'content'></a>

### Оглавление

#### [1. Задание](#step1)

#### [2. Установка зависимостей](#step2)

#### [3. Предварительная обработка](#step3)

#### [4. Дескриптивный анализ](#step4)

<a name = 'step1'></a>

## Задание

Используйте [набор данных из сборника «Регионы России» Росстата (основные социально-экономические показатели в 2020 г.](https://gks.ru/bgd/regl/b21_14p/Main.htm) или любой другой набор данных. Проведите дескриптивный анализ 5-7 показателей, которые кажутся вам наиболее важными. Под дескриптивным анализом понимается расчет описательных статистик, их интерпретация, построение базовых графиков (гистограммы, диаграммы рассеяния и др.).

<a name = 'step2'></a>

## Установка зависимостей

[К оглавлению](#content)

```{r}
library(dplyr)
library(readxl)
library(ggplot2)
library(docxtractr)
library(tidyr)
library(stringr)
library(skimr)
```

<a name = 'step3'></a>

## Предварительная обработка данных

Поменяем названия столбцов, чтобы было легче к ним обращаться.

[К оглавлению](#content)

```{r}
data <- read_excel("data.xlsx")
head(data)
```

Создадим лист с новыми названиями столбцов и словарь, чтобы восстановить информацию о столбцах.

```{r}
columns <- c("territory", "square", "population", 
             "employees_number", "avg_income",
             "consumer_spending", "avg_normal_wage",
             "gross_product", "investments_base_asset", 
             "fixed_economy_assets", "minerals",
             "manufactors", "electricity_energy_gas_couple", 
             "water_waste", "agriculture", "crop_prod", 
             "animal_husbandry", "residential_buildings", 
             "retail_turnover", "net_financial_result"
             )
```

```{r}
columns_description <- c(
  "territory" = "Место",
  "square" = "Площадь территории, тыс. км2",
  "population" = "Численность населения на 1 января 2021 г., тыс. человек",
  "employees_number" = "Средне-годовая численность занятых, тыс. человек",
  "avg_income" = "Средне-душевые денежные доходы (в месяц), руб.",
  "consumer_spending" = "Потребительские расходы в среднем на душу населения (в месяц), руб.",
  "avg_normal_wage" = "Среднемесячная номинальная начисленная заработная плата работников организаций, руб.",
  "gross_product" = "Валовой региональный продукт в 2019 г., млрд руб.", 
  "investments_base_asset" = "Инвестиции в основной капитал, млрд руб.", 
  "fixed_economy_assets" = "Основные фонды в экономике (по полной учетной стоимости; на конец года), млрд руб.",
  "minerals" = "добыча полезных ископаемых",
  "manufactors" = "обрабатывающие производства",
  "electricity_energy_gas_couple" = "обеспечение электрической энергией, газом и паром; кондиционирование воздуха", 
  "water_waste" = "водоснабжение; водоотведение, организация сбора и утилизации отходов, деятельность по ликвидации загрязнений",
  "agriculture" = "Продукция сельского хозяйства - всего, млрд руб.",
  "crop_prod" = "растениеводства", 
  "animal_husbandry" = "животноводства",
  "residential_buildings" = "Ввод в действие жилых домов, тыс. м2 общей площади жилых помещений", 
  "retail_turnover" = "Оборот розничной торговли, млрд руб.",
  "net_financial_result" = "Сальдированный финансовый результат (прибыль минус убыток) деятельности организаций, 
млрд руб."
)
```

```{r}
colnames(data) <- columns
head(data)
```

Заметим, что пустые значения связаны с особенностями парсинга из-за слияния ячеек, избавимся от них.

```{r}
data <- drop_na(data)
head(data)
data %>% dim()
```

Перейдем к декскриптивному анализу

<a name = 'step4'></a>

## Дескриптивный анализ

[К оглавлению](#content)

```{r}
remove_whitespaces <- function(df, col.names) {
    df[col.names] <- do.call(cbind.data.frame, lapply(df[col.names], function(x) {
      str_remove_all(x, "\\s++")
    }))
    df
}

change_commas <- function(df, col.names) {
    df[col.names] <- do.call(cbind.data.frame, lapply(df[col.names], function(x) {
      str_replace_all(x, ",", ".")
    }))
    df
}

f <- function(df, col.names) {
    df[col.names] <- do.call(cbind.data.frame, lapply(df[col.names], as.numeric))
    df
}
```

```{r}
cols_to_change <- columns[0:-1]
data <- change_commas(remove_whitespaces(data, cols_to_change), cols_to_change)
```

```{r}
data <- f(data, cols_to_change)
```

```{r, echo=FALSE}
boxplot(data$avg_income, horizontal = T,
        xlab = columns_description["avg_income"],
        main = "Региональные месячные денежные доходы",
        adj = 0,
        col = "light grey")
abline(v = mean(data$avg_income), col = "red", lwd = 2)

quantile(data$avg_income)
```

Нет критичного смещения данных, медиана несколько больше среднего.

```{r}
skim(data)
```

Посмотрим на потребительские расходы

```{r}
hist(data$consumer_spending, 
     xlab=columns_description["consumer_spending"],
     main="Расходы населения")
```

Посмотрим на диаграммы рассеивания от инвестиций в основной капитал и разных типов отгруженных товаров собственного (региона

```{r}
columns
```

льного производства)

```{r}
ggplot(data, aes(x = investments_base_asset, y = minerals)) +
  geom_jitter(color = "grey", alpha = 5) +
  geom_smooth(method = "lm", fill = "red") +
  ggtitle("Отношение между добычей полезных ископаемых и инвестициями в основной капитал") +
  theme_light()

ggplot(data, aes(x = investments_base_asset, y = electricity_energy_gas_couple)) +
  geom_jitter(color = "grey", alpha = 5) +
  geom_smooth(method = "lm", fill = "red") +
  ggtitle("Отношение между обеспечением электроэнергией и инвестициями в основной капитал") +
  theme_light()


ggplot(data, aes(x = investments_base_asset, y = manufactors)) +
  geom_jitter(color = "grey", alpha = 5) +
  geom_smooth(method = "lm", fill = "red") +
  ggtitle("Отношение между обрабатывающими производствами и инвестициями в основной капитал") +
  theme_light()

ggplot(data, aes(x = investments_base_asset, y = water_waste)) +
  geom_jitter(color = "grey", alpha = 5) +
  geom_smooth(method = "lm", fill = "red") +
  ggtitle("Отношение между водоснабжением и инвестициями в основной капитал") +
  theme_light()
```

В целом, везде есть линейная зависимость, что достаточно закономерно.

Посмотрим на сильнейшие регионы по добыче полезных ископаемых и водоснабжению, и по инвестиционному вкладу в основной капитал.

```{r}
# to_ignore = c("Российская Федерация", "Центральный федеральный округ", 
 #             "Приволжский федеральный округ",
#              "Северо-Западный федеральный округ",
  #            "Уральский федеральный округ", 
   #           "Сибирский федеральный округ",
    #          "Южный федеральный округ")
data[order(data$manufactors, decreasing = T), ][c("territory", "manufactors")]
data[order(data$minerals, decreasing = T), ][c("territory", "minerals")]
data[order(data$investments_base_asset, decreasing = T), ][c("territory", "investments_base_asset")]
```

```{r}

```

Посмотрим, есть ли зависимость между численностью населения и вводом жилых домой, чтобы понять, насколько предложение соответствует запросам.

```{r}
ggplot(data, aes(x = population, y = residential_buildings)) +
  geom_jitter(color = "grey", alpha = 5) +
  geom_smooth(method = "lm", fill = "red") +
  ggtitle("Отношение между численностью населения и вводом домов в действие") +
  theme_light()
```

Так же отмечается линейный тренд.

```{r}
boxplot(data$net_financial_result, horizontal = T,
        xlab = columns_description["net_financial_result"],
        main = "Сальдированный результат",
        adj = 0,
        col = "light grey")
abline(v = mean(data$net_financial_result), col = "red", lwd = 2)

```

Здесь виден явный скос выборки, говорит о том, что финансовая успешность предприятий находится в территориальной зависимости. Отсортируем

```{r}
data[order(data$net_financial_result, decreasing = T), ][c("territory", "net_financial_result")]
```

Сальдированный финансовый результат, в целом, сильно распластался по всей России, однако, видно, что в каждом федеральном образовании есть невыгодные земли для развития предприятий.

Построим диаграммы рассеивания для валового регионального продукта и товарами регионального производства и продукции сельского хозяйства:

```{r}
columns
```

```{r}
ggplot(data, aes(x = minerals, y = gross_product)) +
  geom_jitter(color = "grey", alpha = 5) +
  geom_smooth(method = "lm", fill = "red") +
  ggtitle("Отношение между добычей полезных ископаемых и инвестициями в основной капитал") +
  theme_light()

ggplot(data, aes(x = electricity_energy_gas_couple, y = gross_product)) +
  geom_jitter(color = "grey", alpha = 5) +
  geom_smooth(method = "lm", fill = "red") +
  ggtitle("Отношение между обеспечением электроэнергией и инвестициями в основной капитал") +
  theme_light()


ggplot(data, aes(x = manufactors, y = gross_product)) +
  geom_jitter(color = "grey", alpha = 5) +
  geom_smooth(method = "lm", fill = "red") +
  ggtitle("Отношение между обрабатывающими производствами и инвестициями в основной капитал") +
  theme_light()

ggplot(data, aes(x = water_waste, y = gross_product)) +
  geom_jitter(color = "grey", alpha = 5) +
  geom_smooth(method = "lm", fill = "red") +
  ggtitle("Отношение между водоснабжением и инвестициями в основной капитал") +
  theme_light()
```
